【裁判字號】    89,自,45
【裁判日期】    900615
【裁判案由】    詐欺
【裁判全文】
台灣苗栗地方法院刑事裁定                            八十九年度自字第四五號
    自  訴  人  甲○○
    被      告  乙○○
右列被告因詐欺案件，經自訴人提起自訴，本院裁定如左：
    主  文
自訴駁回。
    理  由
一、按法院或受命法官於自訴案件第一次審判期日前訊問及調查結果，如認為案件有
    刑事訴訟法第二百五十二條至第二百五十四條之情形者，得以裁定駁回其自訴，
    同法第三百二十六條第三項定有明文。
二、本件自訴意旨略稱：被告乙○○自民國八十一年五月間某日起，多以朋友以生意
    上須資金周轉為由，並提出其所有之土地權狀，供原告為參考，並開立支票向原
    告借得新台幣（下同）五十三萬三千二百元，並對自訴人說：「請放心，還有土
    地供擔保。」自訴人不疑有詐，乃答應借給被告前開金額，詎佑支票經提示後，
    即遭拒絕往來，遂再向被告追索，被告又稱無資力還款，准其開立本票到期日為
    八十一年八月十八日一定還款，結果仍是避不見面，故意拖延，經查其不動產卻
    於八十一年九月十七日買賣，八十一年十月一日移轉登記，而取得買賣價金後，
    亦不為還款，顯然係以意圖為自己不法所有，使自訴人交付前開借款之金額，其
    顯有詐欺之故意。因認被告乙○○涉有詐欺罪嫌云云。
三、按犯罪事實應依証據認定之，無証據不得推定其犯罪事實，刑事訴訟法第一百五
    十四條定有明文。又認定不利於被告之事實，須依積極証據，苟積極証據不足為
    不利於被告事實之認定時，即應為有利於被告之認定，更不必有何有利之証據，
    最高法院三十年上字第八一六號著有判例。又刑法第三百三十九條第一項詐欺罪
    之成立，係以行為人意圖為自己或第三人不法之所有，以詐術使人陷於錯誤而將
    本人或第三人之財物交付為要件。
四、本件自訴人認被告涉有詐欺犯行，無非係以自訴人持有被告開立之本乙紙票，且
    仍未予兌現為主要論據。惟訊據被告乙○○，則堅詞否認有此犯行，辯稱：伊並
    不認識自訴人，伊從未向自訴人借款，該紙本票係伊開給台中一家服飾店的老闆
    娘，伊係向該老闆娘借錢的，伊從未跟自訴人見過面等語。經查，自訴人於本院
    八十九年十月二日調查中稱：「（問：與乙○○如何認識？）經乙○○之妺妹（
    即黃秀霞）處知道有這個人，但均未見過乙○○，直到乙○○開本票給我時，我
    才見到乙○○。黃之妹妹拿乙○○太太的支票向我借錢，非乙○○本人向我借錢
    。所借之錢有黃秀霞向我親自拿的，也有匯給徐明珠帳戶。」等語，是自訴人亦
    自承不認識被告，自訴人既在不認識被告之情形下，履次借錢予被告，且均由被
    告之妹妹黃秀霞出面借貸，則被告何來施用詐術之行為，又自訴人在不認識被告
    之情形下，對被告之經濟情況如何均不了解，僅憑被告之妹妺黃秀霞片面言詞即
    借予巨款，應是預見將來借款人履行清償責任之危險性，其既願意接受非真正借
    款人出面借款，顯為評估過受償風險後所為之決定，是自訴人既願承擔被告屆期
    不履行債務之風險，自難認自訴人於交付借款予被告之妹妹黃秀霞之際有何陷於
    錯誤之情事。揆諸上情，顯難單純以自訴人持有被告所開立之本票乙紙逕認被告
    蓄意施詐，有何不法詐騙之意圖。是綜觀全情，本案要屬自訴人與案外人黃秀霞
    或被告間之民事糾紛至明，尚難即認被告有何詐欺故意或不法所有之意圖，按諸
    前揭法條及詐欺罪成立要件之說明，被告所為顯與詐欺罪之構成要件有間。此外
    ，復查無其他積極証據足認被告有何詐欺犯行，依前開判例意旨，其罪嫌應認尚
    有未足，是本案核有刑事訴訟法第二百五十二條第十款之情形，依照首開說明，
    本件自訴應予駁回。
據上論結，應依刑事訴訟法第三百二十六條第三項、第二百五十二條第十款，裁定如
主文。
中      華      民      國    九十      年      六      月     十五     日
                              臺灣苗栗地方法院刑事第一庭
                                      法  官  林  靜  雯
右正本證明與原本無異。
如不服本裁定，應於裁定送達後五日內向本院提出抗告狀。
                                      書記官  歐  明  秀
中      華      民      國    九十      年      六      月     十八     日


司法院資訊處製作；財團法人民間司法改革基金會備份。
